最　高　行　政　法　院　判　決　　　　　　　　　九十一年度判字第二二○五號
　　上　訴　人　甲○○
　　被 上訴 人　臺北市稅捐稽徵處
　　代　表　人　乙○○
右當事人間因營業稅事件，上訴人對於中華民國九十年七月十八日臺北高等行政法院
八十九年度訴字第一八○二號判決，提起上訴，本院判決如左：
　　主  文
上訴駁回。
上訴審訴訟費用由上訴人負擔。
　　理  由
本件上訴人主張：一、原審判決以：「行政罰與刑罰之構成要件不同，刑事判決書與
行政法院之判決，可各自認定事實」云云，而遽認上訴人為營業稅法上之營業人，惟
按「行政罰與刑罰之構成要件雖有不同，而刑事判決與行政處分，亦原可各自認定事
實，惟認定事實須憑証據，倘無証據足資認定有堪以構成行政罰或刑罰要件之事實存
在，即不得僅以推測之詞予人處罰，則為二者所應一致。」故縱使原審法院得與刑事
判決為不同之認定，仍必須提出堪予認定事實之証據，最高行政法院七十五年判字第
三○九號判例即揭此意旨，查原審判決理由一、二皆未提出任何具體事証証明上訴人
為營業稅法上之營業人，即棄上訴人僅為受僱人之事實於不顧，而謂「本件上訴人未
依規定申請營業登記，涉嫌．．．，收取手續費收入。」云云，遽認上訴人為營業主
體，違背上開判例，而有行政訴訟法第二百四十三條第一項判決不適用法規之違背法
令及同條第二項第六款及判決理由不備之違法。二、原審法院謂「上訴人在警訊亦供
承其事，惟辯稱伊係受僱於香港人邱梅英從事外匯及買賣外幣業務云云，有內政部警
政署刑事警察局偵六隊經濟組八十七年六月四日調查筆錄附原處分卷可參。」、「上
訴人雖主張其係受僱於香港人邱梅英，．．．，則上訴人對其上開辯解，依法即負有
舉証責任。」云云，惟查（一）被上訴人就上訴人是否為營業主體之事實應先負舉証
責任（本証），而後上訴人方有舉証（反証）之責：按「除本法有規定者外，民事訴
訟法第二百七十七條之規定於本節準用之。」、「當事人主張有利於己之事實者，就
其事實有舉証之責任。」行政訴訟法第一百三十六條及民事訴訟法第二百七十七條本
文著有明交，再按「主張稅法所規定之法律效果者，應就該規定之要件，負舉証責任
。」最高行政法院七十五年判字第六八一號判決亦明揭此意旨，查被上訴人既欲援引
營業稅法以上訴人為營業主體而課以賦稅，則被上訴人須先就上訴人是否為營業主體
之事實為確切之舉証，上訴人始負証明之責任，倘被上訴人無法為切當之證明，則訴
訟上之不利益應歸於被上訴人，上訴人更無庸舉出反証。（二）再按行政法院於撤銷
訴訟，應依職權調查証據。行政訴訟法第一百三十三條定有明文，查本件為撤銷訴訟
，原審法院本即應調查証明上訴人是否為營業稅法上之營業主體，而非逕要求上訴人
舉証自己並非營業主體。（三）綜上，本件雖有刑事警察局筆錄等証物証明被告有受
僱從事外幣買賣，但並無任何証物証明上訴人為營業主體，原審法院本應依職權調查
証據，查明有否得以証明上訴人為營業主體之任何証據，即縱原審法院未予調查仍應
由被上訴人負舉証之責，乃原審法院略未及此，而謂上訴人負有舉証責任，並據此為
上訴人敗訴之判決，其判決顯有行政訴訟法第二百四十三條第一項判決不適用法規之
違法。為此請求廢棄原判決，並撤銷訴願決定及原處分。
被上訴人則以：一、按營業稅法第二十八條前段規定：「營業人之總機構及其他固定
營業場所應於開始營業前，分別向主管稽徵機關申請營業登記。」同法第三十五條第
一項規定：「營業人除本法另有規定外，不論有無銷售額，應以每二月為一期，於次
期開始十五日內，填具規定格式之申報書，檢附．．．．，向主管稽徵機關申報銷售
額、應納或溢付營業稅額。其有應納營業稅額者，應先向公庫繳納後，檢同繳納收據
一併申報。」同法第四十三條第一項第三款規定：「營業人有左列情形之一者，主管
稽徵機關得依照查得之資料，核定其銷售額及應納稅額並補徵之：三、未辦妥營業登
記，即行開始營業，．．．．而未依規定申報銷售額者。」同法第五十一條第一款規
定：「納稅義務人，有左列情形之一者，除追繳稅款外，按所漏稅額處一倍至十倍罰
鍰，並得停止其營業：一、未依規定申請營業登記而營業者。」二、卷查上訴人之違
章事實，有刑事警察局八十七年八月三日八七刑偵六（經）字第五六○一九號函、上
訴人八十七年六月四日於刑事警察局所作調查筆錄、八十八年八月二十四日於被上訴
人處所作談話筆錄、被上訴人稽核報告等影本附案可稽，違章事證明確，洵堪認定。
三、上訴人主張並無任何證物證明上訴人為營業主體，被上訴人應予舉證乙節，經查
上訴人在警局既已供承其確有從事外匯及買賣外幣業務，並有其所有新台幣、外幣及
匯款所用之帳戶表扣案可證，上訴人雖主張其係受僱於香港人邱梅英，惟上訴人以往
從未曾申報其有受僱邱梅英之薪資所得及參加勞保之福利，則上訴人對上開主張，依
法即負有舉證責任。次查上訴人所稱實際營業人為邱梅英一節，不惟無任何證據可資
證明，且未能提出邱梅英明確之年籍住所等資料，證明確有其人。倘上訴人並非營業
主體，而係受僱於他人，又何須以其親友之名義至銀行開戶供其使用，所提出之領取
薪資收據，復係上訴人自行填寫者，依法已無證據力可言，而況上訴人領取薪資收據
，應係由邱梅英保管，何以竟由上訴人保管，若謂上訴人係案發後始向邱梅英索取該
收據影本，即意謂上訴人迄今仍能與邱梅英聯絡，則其何以未能提出邱梅英之確切年
籍資料或其入出台灣之確切日期及住居何飯店之詳細資料以供查證，尤以本件上訴人
被查獲之外幣折算新台幣達數十萬元，另銀行帳戶明細表顯現其從事外匯買賣外幣之
金額更高達一千餘萬元，依上訴人所陳邱梅英平均約每隔二月始到台灣一趟，邱梅英
又非其親人，上訴人每月所領薪資不過五萬元許，則邱梅英何能如此放心將龐大鉅款
託付與其所領薪資顯不相當之上訴人，凡此均足證明上訴人之主張不足採信，被上訴
人以上訴人未依規定申請營業登記擅自營業，核定補徵所漏稅額並按營業稅法第五十
一條第一款之規定處三倍罰鍰，揆諸首揭法條規定並無違誤，訴願決定及原審判決遞
予維持，亦無不合，為此請求駁回上訴人之訴等語，資為抗辯。
原審斟酌全辯論意旨及調查證據之結果，以：按「營業人之總機構及其他固定營業場
所，應於開始營業前，分別向主管稽徵機關申請營業登記。．．．」、「營業人除本
法另有規定外，不論有無銷售額，應以每二月為一期，於次期開始十五日內，填具規
定格式之申報書，檢附．．．，向主管稽徵機關申報銷售額、應納或溢付營業稅額。
其有應納營業稅額者，應先向公庫繳納後，檢同繳納收據一併申報。」、「營業人有
左列情形之一者，主管稽徵機關得依照查得之資料，核定其銷售額及應納稅額並補徵
之：三、未辦妥營業登記，即行開始營業，．．．而未依規定申報銷售額者。」分別
為營業稅法第二十八條、第三十五條第一項及第四十三條第一項第三款所明定。本件
上訴人未依規定申請營業登記，涉嫌擅自於八十四年二月起至八十七年六月止經營國
內外匯兌業務及外匯買賣交易，收取手續費收入，金額計一四、五○八、四九四元（
不含稅），短漏開統一發票並漏報銷售額，案經刑事警察局查獲後，移送被上訴人審
理違章成立，被上訴人乃核定上訴人未依規定申請營業登記擅自營業，逃漏營業稅計
七二五、四二五元，遂核定補徵所漏稅款，上訴人不服，主張其違反稅捐稽徵法案件
，業受不起訴處分，原處分命上訴人補繳稅款顯屬無由；又縱應為裁罰，本件受裁處
之納稅義務人應為邱梅英，而非上訴人；按前開台灣台北地方法院刑事判決書事實部
分及前開不起訴處分理由已載明：「甲○○（即上訴人）係受香港人邱梅英之僱用．
．．每月由邱梅英支付新台幣五萬元為薪資．．．。」被上訴人係以上訴人為未辦營
業登記違反營業稅法上之「主體」而為裁罰，顯與前開經司法機關裁判所認定係以邱
梅英為主體之事實完全相悖云云。第查行政罰與刑罰之構成要件不同，刑事判決與行
政法院之判決，可各自認定事實，本件係於八十七年六月四日十三時三十分許，由警
在上訴人之手提袋內查獲上訴人從事外匯買賣交易之美金百元旅行支票二張、千元旅
行支票二張、日幣一千萬元、新加坡幣三千六百元、法郎一萬零二十元、馬來西亞幣
十四萬六千零四十四元、馬克一萬五千三百二十元、英磅八百五十元、港幣三千二百
三十元、義大利幣十九萬四千七百元、加幣四千五百九十元、澳幣四千八百四十四元
、美金三千八百五十元及新台幣十六萬一千七百十九元，並有上訴人以其親友王玉娥
、劉惠薰、魏淑華及陳張秀招等人名義分別在台灣省合作金庫、世華聯合商業銀行及
誠泰銀行開戶經營國內外匯兌業務之明細表附在原處分卷可稽，上訴人在警訊時亦供
承其事，惟辯稱伊係受僱於香港人邱梅英從事外匯及買賣外幣業務云云，有內政部警
政署刑事警察局偵六隊經濟組八十七年六月四日調查筆錄附原處分卷可參。查上訴人
在警局既已供承其確有從事外匯及買賣外幣業務，並有其所有上開新台幣、外幣及匯
款所用之帳戶明表扣案可證，上訴人雖主張其係受僱於香港人邱梅英，惟上訴人以往
從未曾申報其有受僱邱梅英之薪資所得及參加勞保之福利，則上訴人對其上開辯解，
依法即負有舉證責任。經查上訴人所稱實際營業人為邱梅英一節，不惟無任何證據可
資證明，且未能提出邱梅英明確之年籍住所以證明確有其人，倘上訴人並非營業主體
，而係如其所言受僱於他人，上訴人又何須自行以其親友之名義至銀行開戶供其使用
之必要，所提出之領取薪資收據，復係上訴人自行填寫者，依法已無證據力可言，而
況上訴人領取薪資收據，應係由邱梅英保管，何以竟由上訴人保管，若謂上訴人係案
發後始向邱梅英索取該收據影本，即意謂上訴人迄今仍能與邱梅英聯絡，則其何以未
能提出邱梅英之確切年籍資料或其入出台灣之確切日期及住居何飯店之詳細資料以供
查證，尤以本件上訴人被查獲之外幣折算新台幣達數十萬元，另銀行帳戶明細表顯現
其從事外匯買賣外幣之金額更高達一千餘萬元，依上訴人所陳邱梅英平均約每隔二月
始到台灣一趟，邱女又非其親人，上訴人每月所領薪資不過五萬元許，則邱梅英何能
如此放心將龐大鉅款託付與其所領薪資顯不相當之上訴人，凡此均足證明上訴人之主
張不足採信，原處分以上訴人未依規定申請營業登記擅自營業，核定補徵所漏營業稅
七二五、四二五元，並按營業稅法第五十一條第一款之規定，處三倍罰鍰計二、一七
六、二○○元，核與前揭規定，並無不合，復查及訴願決定予以維持，亦稱妥適，上
訴人徒執前詞，訴請撤銷，為無理由為由，判決駁回上訴人在原審之訴。
本院查：上訴人既坦承其確有從事外匯及買賣外幣業務，並有其所有扣案之新台幣、
外幣及匯款所用之帳戶明表可證，上訴人有此營業事實，堪予認定，則被上訴人由上
訴人之營業事實認定上訴人係營業人，尚難謂其無據。而上訴人雖主張其係受僱於香
港人邱梅英，惟上訴人所提出之證據不足以否定被上訴人之前開認定之事實，原審判
決對此已詳為論斷。上訴人所提出之台灣台北地方法院八十七年度訴字第一五三六號
刑事判決係認定上訴人與訴外人陳梅英共同以非法買賣外匯為常業罪；台灣台北地方
法院檢察署檢察官不起訴處分書係以上訴人與訴外人陳梅英所涉共同違反營業稅法，
並以不正當方法逃漏稅捐，有違反稅捐稽徵法第四十一條之罪嫌，因與前開刑事案件
之犯罪事實有方法結果之牽連關係，為前開確定判決之效力所及，而不再行追訴為由
，不起訴處分，均不足以否定被上訴人所認定上訴人係營業人之事實。核原判決，尚
無判決不適用法規或適用不當之情形，自不得謂原判決有違背法令之情形；又證據之
取捨與當事人所希冀者不同，致其事實之認定亦異於該當事人之主張者，不得謂為原
判決有違背法令之情形。上訴人對於業經原判決詳予論述不採之事由再予爭執，核屬
法律上見解之歧異，要難謂為原判決有違背法令之情形。本件上訴論旨，仍執前詞，
指摘原判決違誤，求予廢棄，難認有理由，應予駁回。
據上論結，本件上訴為無理由，爰依行政訴訟法第二百五十五條第一項、第九十八條
第三項前段，判決如主文。
中　　華　　民　　國　　九十一　　　年　　　十二　　　月　　　五　　　　日
                    最 高 行 政 法 院  第 三 庭
                                審 判 長 法  官　　　葉　振　權
                                         法  官      林　家　惠
                                         法  官　　　吳　錦　龍
                                         法  官　　　劉　鑫　楨
                                         法  官　　　吳　明　鴻
右  正  本  證  明  與  原  本  無  異
　　　　　　　　　　　　　　　　　　　　 法院書記官　陳　盛　信
中　　華　　民　　國　　九十一　　　年　　　十二　　　月　　　五　　　　日
